臺灣高等法院刑事判決　　　　　　 96年度上更(一)字第408號
上　訴　人
即　被　告　甲○○
選任辯護人　李克廉　律師
上列上訴人因毒品危害防制條例案件，不服臺灣板橋地方法院95
年度訴字第1725號，中華民國95年9月27日第一審判決（起訴案
號：臺灣板橋地方法院檢察署95年度偵字第2015號），提起上訴
，判決後，經最高法院發回，本院更為判決如下：
    主  文
上訴駁回。
    事  實
一、甲○○明知海洛因經毒品危害防制條例列為第一級毒品，不
    得販賣、持有，竟意圖營利，基於販賣第一級毒品海洛因之
    概括犯意，於民國95年1月3日5時32分許，蘇中本以其所使
    用行動電話門號0000000000號撥打甲○○所使用之行動電話
    門號0000000000號，兩人就購買第一級毒品海洛因之數量金
    額達成協議後，在甲○○位於臺北縣永和市○○路25號4樓
    住處附近之「全家便利商店」前，蘇中本以新臺幣（下同）
    500元之代價向甲○○購買海洛因1包（約淨重0.05公克）。
    嗣於95年1月8日14時許，蘇中本在臺北縣永和市○○路某處
    之公共電話，撥打甲○○之行動電話門號0000000000號，兩
    人並相約於相同地點交易，蘇中本又以500元之代價，向甲
    ○○購買第一級毒品海洛因一包（淨重0.05公克），嗣蘇中
    本欲找偏僻地點施打該海洛因之際，於同日14時20分許，為
    警在臺北縣永和市○○路104巷口發現蘇中本精神恍惚而上
    前盤查，於蘇中本西裝外套口袋內發現注射針筒1支、止血
    袋1 條、美娜水1瓶，於褲子口袋內扣得甫自甲○○購買之
    第一級毒品海洛因1包。警員詢問蘇中本上開第一級毒品海
    洛因之來源後，向臺灣板橋地方法院聲請搜索票，於同年月
    13日10時許至甲○○位於臺北縣永和市○○路25號4樓住處
    搜索，查獲其所有預備供販賣之第一級毒品海洛因6包（合
    計淨重0.25公克）、分裝袋65個，及供施用第一級毒品所用
    之注射針筒1支、分裝杓3支。
二、案經臺北縣政府警察局移送臺灣板橋地方法院檢察署檢察官
    偵查起訴。
    理  由
一、訊據上訴人即被告甲○○矢口否認有上開犯行，辯稱伊沒有
    販賣第一級毒品海洛因，扣案之第一級毒品及注射針筒等物
    是自己要施用的，因為蘇中本跟伊有債務糾紛，伊曾經打過
    蘇中本，蘇中本故意要陷害伊云云。辯護人為被告辯稱：被
    告與蘇中本有過節，且警方並未現場查獲被告販賣第一級毒
    品海洛因給蘇中本，直接證據尚嫌不足，僅憑證人之證述不
    足以認定被告有販賣第一級毒品之犯行。惟經查：
（一）被告雖辯稱：因蘇中本欠錢不還，伊曾經毆打過蘇中本，
      所以蘇中本懷恨在心，而虛構伊販賣毒品之犯行云云。然
      查，被告最初於警詢中稱：（問：你認識蘇中本嗎？）我
      不認識他。（問：據蘇中本於警詢中稱於95年1月8日撥打
      你的行動電話0000000000號跟你聯絡，購買一級毒品海洛
      因1小包，價錢500元，有無此事？）我不認識這個人，沒
      有這回事。（問：據蘇中本稱從這個月起向你購買2、3次
      毒品，每次以新臺幣500元至1000元不等之價錢向你購買
      第一級毒品海洛因，有無此事？）沒有這件事，我根本不
      認識他。（問：你與蘇中本有無仇恨？有無財務糾紛？）
      沒有任何仇恨、沒有財務糾紛（請參見偵查卷第12頁）。
      嗣被告於內勤檢察官訊問時稱：（問：認識蘇中本？）認
      識，我沒有賣毒品給他，我跟他爭執過，他欠我5000元，
      我曾經打過他等語（參見偵查卷第31頁）。被告於95年2
      月22日檢察官訊問時稱（問：有無報告意旨所指犯罪事實
      ？）沒有。是因為蘇中本欠10000元，我有打他，他才報
      復我。（問：為何會借蘇中本10000元？）因為兩人是朋
      友，才會借錢給他。（問：如何認識蘇中本？）在永和市
      ○○路柏青哥店裡認識。（問：有無約定利息？借了多久
      ？）沒有，大約在1年前就借給蘇中本，是在2個月前（94
      年12月）向蘇中本要錢，蘇中本不要還給我，我就打他一
      耳光。（問：打完蘇中本之後，有無和他聯絡？）沒有等
      語。被告先則供述不認識蘇中本，與之亦無任何冤仇或財
      務糾紛云云，嗣則改稱與蘇中本係在柏青哥店裡認識之朋
      友，因為蘇中本借錢不還，打了蘇中本一耳光後，所以蘇
      中本挾怨報復云云；然於警詢之際，員警已提示係依據蘇
      中本所稱係向被告購買第一級毒品海洛因而查獲被告等情
      ，果蘇中本確係因債務關而生怨於被告並挾怨誣攀被告，
      被告理應儘早向警方陳明上情，竟遲至檢察官訊問時始為
      如此供述，已與日常事理有悖；況被告先後供述與蘇中本
      間債務糾紛之金額亦明顯不同，先則稱係5000元，後則改
      稱係10000元，其對於債務之重要內容竟有殊異，且無法
      明確說明借貸之詳細內容，諸如利率、還款期間等；被告
      甚至對於蘇中本之住居處所均不知情，顯然兩人交情非深
      ，果若僅在柏青哥電玩店結識，未有深厚情誼，被告何以
      大方出借10000元？既已慷慨出借10000元，為何又因蘇中
      本未還款即毆打蘇中本？再據被告所供，蘇中本係在柏青
      哥店內認識被告，在94年12月份被告毆打蘇中本後，兩人
      失去聯絡，惟依據和信電訊股份有限公司95年2月9日提供
      之行動電話門號0000000000號之雙向通聯記錄，被告使用
      之行動電話0000000000號（參見偵查卷第9頁警詢筆錄記
      載被告之電話）與蘇中本使用之行動電話門號0000000000
      號於95年1月3日尚有通話之記錄，核與被告之供述不符，
      在在足證被告嗣後所辯之詞顯屬臨訟杜編，而無可採信。
（二）蘇中本於原審審理中到庭結證稱：伊於95年1月8日14時20
      分許為警查獲，西裝外套為警方發現有注射針筒、美娜水
      等物、褲子口袋內有1包海洛因，當時是用500元之價格向
      被告購買第一級毒品海洛因1包，是經由友人介紹向被告
      購買第一級毒品，伊多半使用行動電話門號0000000000號
      或公共電話與被告所使用之行動電話聯繫，然後再到被告
      住家樓下之全家便利商店前交易，期間是94年12月底開始
      ，至95年1月8日被查獲為止，約有4、5次，最後一次是95
      年1月8日打公共電話給被告，買完之後還沒有施用毒品就
      被警察查獲，被告所販賣之第一級毒品海洛因是一包500
      元，伊有時買2、3包，跟被告並無冤仇，沒有欠過被告錢
      ，兩人並未發生過肢體衝突，都是因為購買第一級毒品才
      跟被告聯絡等語（原審卷第201至207頁）；參酌證人蘇中
      本於警詢、偵查及審理中證述有向被告購買海洛因之基本
      內容核屬一致，且於原審交互詰問過程中，蘇中本對於購
      買第一級毒品海洛因之時間、地點、數量、金額、購買方
      式等重要交易情節均能詳細說明，且對於被告住處四周環
      境及使用之行動電話門號均知悉甚詳。再參以被告坦承使
      用之行動電話0000000000號與蘇中本使用之行動電話門號
      0000000000號，於95年1月3日5時32分許，確有通話記錄
      ，此有前開和信電訊股份有限公司之雙向通聯紀錄為憑，
      接收蘇中本行動電話訊息之基地臺位於臺北縣永和市○○
      路31巷3弄16號5樓，核與證人蘇中本所稱雙方交易第一級
      毒品之地點在被告住家附近無誤。又證人蘇中本於95年1
      月8日為警查獲之際，扣得第一級毒品海洛因1包、注射針
      筒1支、美娜水1瓶、止血帶1條，並因施用第一級毒品，
      經送觀察勒戒，有繼續施用毒品之傾向，再經法院以裁定
      令入戒治處所施以強制戒治，現仍在強制戒治中，有臺灣
      臺中地方法院95年度毒聲字第256號裁定及本院被告前案
      紀錄表各一份在卷可按，而查扣之第一級毒品海洛因1包
      ，含第一級毒品海洛因成分，淨重0.05公克，此有法務部
      調查局95年6月5日調科壹字第060011885號鑑定書一紙可
      按，亦足佐證其於原審審理中證詞應與實情相符。蘇中本
      因係第一次施用毒品，依毒品危害防制條例第10條第1項
      規定經法院裁定後送觀察勒戒，認有繼續施用毒品傾向，
      而裁定令入戒治處所施以強制戒治，尚無涉刑事罪責，蘇
      中本是否供出毒品來源，對蘇中本之保安處分均不生任何
      影響，是於法蘇中本尚無為減輕刑責而恣意誣攀被告為毒
      品來源之動機。又觀諸本件查獲被告之過程，係警方於查
      獲蘇中本施用第一級毒品後，經詢問蘇中本施用毒品之來
      源後，向原審法院聲請搜索票而查獲被告；果蘇中本係因
      與被告有何過節，而蓄意誣陷被告，其大可主動向警方檢
      舉，無需待被警方查獲後始供出被告。況蘇中本陳稱在被
      告永和市住家樓下「全家便利商店」外向被告買海洛因，
      被告亦坦承其住家樓下旁邊有「全家便利商店」（本院96
      年8月23日審判筆錄），益證證人蘇中本之證述內容至堪
      採信。
（三）蘇中本對於95年1月3日向甲○○購買之第一級毒品詳細之
      數量雖已不復記憶，但至少購買1包，是本院認定該次購
      買第一級毒品海洛因之數量僅為1包。又蘇中本供述向被
      告購買海洛因多次，最後一次即95年12月8日買完準備施
      打時即被查獲，爰依有利被告原則，認定其向被告買二次
      ，一次95年12月8日，一次95年12月3日如上。
（四）被告住處所查扣之白粉6包，均含第一級毒品海洛因成分
      ，合計淨重0.25公克，有法務部調查局95年3月16日調科
      壹字第060011309號鑑定通知書一份可參，復有分裝袋65
      個扣案，亦足以佐證被告有販賣第一級毒品之犯行。
（五）被告明知海洛因係第一級毒品，為政府查緝甚嚴之違禁物
      品，當知販賣第一級毒品所應負之重大刑責，且海洛因價
      格昂貴，被告與蘇中本非親故至交，果其無營利意圖，實
      無必要甘冒被查獲販賣毒品之重罪，二度提供海洛因之理
      ，其為營利而販賣予蘇中本之意圖至為灼然。
（六）本件事證已臻明確，被告之犯行堪以認定，應依法論科。
二、論罪科刑：
（一）被告行為後，刑法業於95年7月1日起修正施行，其第2條
      第1項規定「行為後法律有變更者，適用行為時之法律，
      但行為後之法律有利於行為人者，適用最有利於行為人者
      」，是針對刑法修正變更之部分，自應就有利或不利於被
      告之一切相關情狀，綜理全部結果而為比較，以定其應適
      用之法律，且一經定其應適用之法律後，即需整體適用之
      ，除法有明文外，不得任意割裂適用。經查：修正後刑法
      業已刪除連續犯之規定，倘遇有此情形，即需併合處罰，
      此結果顯然不利於被告，自以修正前規定有利於被告。又
      被告行為時刑法第64條第2項規定「死刑減輕者，為無期
      徒刑，或為15年以下12年以上有期徒刑。」修正為「死刑
      減輕者，為無期徒刑。」；行為時刑法第65條第2項規定
      「無期徒刑減輕者，為7年以上有期徒刑。」修正為「無
      期徒刑減輕者，為20年以下15年以上有期徒刑。」，是比
      較新舊法結果，自以修正前刑法之規定有利於被告。綜上
      各項罪刑因素比較，以修正前刑法規定對被告有利，應整
      體適用修正前刑法之規定。
（二）核被告所為，係犯毒品危害防制條例第4條第1項販賣毒品
      罪。被告販賣第一級毒品海洛因前後持有第一級毒品海洛
      因之持有行為，為販賣之高度行為所吸收，不另論罪。被
      告二次販賣第一級毒品海洛因行為，時間緊接，構成要件
      相同，顯係基於概括犯意而為，為連續犯，依修正前刑法
      第56條規定論以一罪，惟因所犯罪名之本刑為死刑、無期
      徒刑，依法不得加重其刑。查被告已年屆古稀，謀生不易
      ，因染毒品（有本院被告前案紀錄卷可稽），當花費頗鉅
      ，竟鋌而走險販賣之第一級毒品海洛因，固屬非是，然因
      次數不多、其量亦微、金額甚低，所獲取之利益尚微，與
      販毒集團持有販賣大量毒品予不特定人之情形迥異，其情
      非無可憫，所犯情輕法重，是本院認為科以法定最低刑度
      無期徒刑，仍嫌過重，依刑法第59條規定酌減其刑。
三、原審以被告事證明確，因之適用毒品危害防制條例第4條第
    1項、第18條第1項前段、第19條第1項，刑法第11條前段、
    第2條第1項前段、修正前第56條、第59條等規定，並審酌被
    告僅有施用毒品前科、因一時貪念竟販賣第一級毒品海洛因
    ，危害社會治安，助長施用毒品惡習，實不可取，惟販賣次
    數不多，數量甚微，獲利不多，犯後否認犯行等一切情狀，
    判處被告有期徒刑8年，並說明起訴書認被告自94年12月起
    至95年1月8日止，連續販賣第一級毒品海洛因給蘇中本多次
    ，惟蘇中本雖到庭證稱被告自94年12月底起至95年1月8日止
    販賣第一級毒品海洛因4、5次給伊等語，然而除事實欄所述
    二次販賣第一級毒品行為，尚有雙向通聯記錄及扣案之第一
    級毒品佐證外，證人其餘證述尚乏積極證據佐證，證明力仍
    有不足，本應為無罪之諭知，惟起訴書認為係連續犯裁判上
    一罪關係，故不另為無罪之諭知。另說明在被告住處扣得之
    第一級毒品海洛因6包（合計淨重0.25公克），為查獲之第
    一級毒品，業如前述，為被告所有預備供販賣之第一級毒品
    ，依毒品危害防制條例第18條第1項前段規定沒收銷燬之。
    又包裹上開第一級毒品之塑膠袋6只、分裝袋65個，為被告
    所有預備供販賣第一級毒品所用之物，依毒品危害防制條例
    19條第1項前段規定沒收。另扣案之注射針筒1支及分裝杓3
    支，並無證據證明為被告所有供販賣之毒品及器具，不予宣
    告沒收。被告販賣第一級毒品海洛因1包2次，每次交易各獲
    得500元之代價，總計被告販賣第一級毒品海洛因所得為
    1000元，均依毒品危害防制條例第19條第1項規定宣告沒收
    ，全部或一部不能沒收時，以其財產抵償之。被告販賣給蘇
    中本之第一級毒品海洛因一包（淨重0.05公克），業已交付
    所有權給蘇中本，並為蘇中本違反毒品危害防制條例案件之
    扣案證物，應於該案中為適法之處置，爰不予宣告沒收。核
    其認事用法，均無違誤，量刑亦稱妥適。被告上訴意旨，仍
    執陳詞，否認販毒，並無可採，其執此上訴意旨，指摘原判
    決不當，求予撤銷改判，為無理由，應予駁回。
四、95年度偵字第4641號檢察官併辦意旨略以：被告於95年2月
    10日起至同年月25日止，在臺北縣永和市○○路40巷口，販
    賣第一級毒品海洛因給陳之揚，於95年2月25日經警在上址
    查獲，並扣得第一級毒品海洛因2小包，因認被告涉有販賣
    第一級毒品罪嫌，與上述論罪科刑部分有連續犯之裁判上一
    罪關係云云。訊據被告則堅詞否認販賣第一級毒品給陳之揚
    ，辯稱其從未販賣第一級毒品給任何人等語。經查：陳之揚
    於95年2月26日警方詢問時供稱自95年2月10日起至同年月25
    日止，向被告購買第一級毒品海洛因20幾次，是在被告住處
    附近之公共電話撥打被告使用之行動電話門號0000000000號
    ，被告會將毒品帶至臺北縣永和市○○路40巷口進行交易等
    語，然於同日移送臺灣板橋地方法院檢察署檢官偵訊時則改
    稱沒有向被告購買第一級毒品，去找被告是因為要還被告錢
    ，因為當時在派出所時將海洛因吞入肚子，剛從臺大醫院（
    國立臺灣大學醫學院附設醫院）急救回來，意識有點模糊，
    情形不是很好，才在警局那樣說等語。參以陳之揚於原審結
    證稱之內容亦核與其於偵查中證述相符，經原審調取陳之揚
    於95年2月26日至台大醫院急診之病歷資料，陳之揚於該日1
    時10分許到台大醫院急診，經胃鏡取出異物，並於同日3時
    45分表示自動出院，有臺大醫院病歷資料在卷可稽。本件查
    獲之員警林志陽於原審審理中到庭證稱，當時查獲被告、陳
    之揚之際，兩人正在講話，看到警員靠近，陳之揚就把一包
    衛生紙包的東西丟到地上，伊覺得很可疑就撿起來一看發現
    是白色粉末，就問陳之揚，陳之揚說是海洛因，沒有看到被
    告與陳之揚兩人有交易之動作，之後將兩人帶回警局，在訊
    問被告是否接受夜間詢問之期間，陳之揚趁機將辦公桌上之
    海洛因以腳撥下來後將海洛因吞進肚子裡，渠等趕緊將陳之
    揚先送耕莘醫院永和分院，後來轉至臺大醫院急救，從臺大
    醫院返回警局時，才製作陳之揚之警詢筆錄，當時陳之揚精
    神狀況良好等語。惟陳之揚於原審審理時結證稱，當時吞下
    海洛因後，雖經急診而無大礙，但警察為儘速完成移送，要
    伊填具住院病人自動出院志願書，伊回到警局，沒有充分休
    息，且藥癮一直發作，所以警察問話時，伊不甚明瞭問題，
    是陳之揚於製作警詢筆錄之際，其身體狀況是否完全無恙？
    是否仍須時間休息？並非無疑，陳之揚為求儘速休息下所完
    成之供述是否完全屬實，亦啟人疑竇。又經原審函查被告所
    使用之0000000000號行動電話門號之雙向通聯紀錄，就陳之
    揚於警詢中所稱購買毒品之時間即95年2月10日起至2月25日
    止，查無與陳之揚之行動電話門號往來之紀錄。又依據上開
    通聯紀錄，被告使用之0000000000號行動電話門號，於95年
    2月25日當日確有多通來自臺北縣永和市○○路、文化路之
    公用電話撥打之紀錄，然未有監聽譯文佐證是否內容與購買
    毒品相關。是僅憑上開通聯記錄未能證明被告確有販賣第一
    級毒品之犯行，且證人陳之揚亦表明當日以公共電話撥打給
    被告表明是要還錢，僅憑證人陳之揚有瑕疵之警詢筆錄及通
    聯紀錄，不足以證明被告確實販賣毒品給陳之揚，此外無其
    他積極證據證明被告有併案所指販賣第一級毒海洛因之罪嫌
    ，檢察官移送併辦部分與前開論罪科刑部分，並無連續犯之
    裁判上一罪關係，應退回檢察官另行依法處理。附此敘明。
據上論斷，應依刑事訴訟法第368條，判決如主文。
本案經檢察官覃正祥到庭執行職務。
中　　華　　民　　國　　96　　年　　9　　月　　13　　日
 　　　　　　　　 刑事第二庭審判長法　官　呂丹玉
               　　               法　官　林恆吉
                   　　           法　官　林銓正
以上正本證明與原本無異。
如不服本判決，應於收受送達後10日內向本院提出上訴書狀，其
未敘述上訴之理由者並得於提起上訴後10日內向本院補提理由書
（均須按他造當事人之人數附繕本）。
                                  書記官  陳玲憶
中　　華　　民　　國　　96　　年　　9 　　月　　14  　日
附錄：本案論罪科刑法條全文
毒品危害防制條例第4條
製造、運輸、販賣第一級毒品者，處死刑或無期徒刑；處無期徒
刑者，得併科新臺幣1千萬元以下罰金。
